【裁判字號】    89,上訴,443
【裁判日期】    890524
【裁判案由】    毒品危害防制條例
【裁判全文】
臺灣高等法院刑事判決                  八十九年度上訴字第四四三號
    上  訴  人
    即  被  告  丙○○
    義務辯護人  乙○○
右上訴人因違反毒品危害防制條例案件，不服臺灣板橋地方法院八十八年度訴字第一
二六三號，中華民國八十八年十一月三日第一審判決（起訴案號：臺板橋灣地方法院
檢察署八十八年度偵字第二一二四號）提起上訴，本院判決如左：
    主  文
上訴駁回。
    事  實
一、丙○○曾因於民國八十二年十月間犯販賣安非他命案件，經臺灣板橋地方法院於
    八十三年九月十二日判處有期徒刑五年二月，嗣經台灣高等法院、最高法院分別
    於八十四年五月十八日、八十五年三月二十八日判決上訴駁回 (現在監執行中，
    不構成累犯)，猶不知悔改，復與妻弟蕭文隆、友人許曉俊 (蕭文隆、許曉俊均
    業經台灣高等法院各判處有期徒刑五年)基於犯意之聯絡，共同意圖牟利，於八
    十五年七月十五日晚間，在台北縣三重市大同公園附近，以新台幣（下同）五萬
    元之代價，非法販賣二大包化學合成麻醉藥品安非他命予替甲○○出面購買之簡
    文隆，由簡文隆先墊付部分價款三萬元予丙○○後，由丙○○交由許曉俊收執，
    並交代許曉俊、蕭文隆二人以蕭文隆所駕駛之計程車載送簡文隆至台北市○○路
    、民權東路口之吉林牛排店前，交貨予甲○○並收取餘款。於車行至該處，當簡
    文隆下車欲與甲○○會面時，為警當場查獲，並扣得簡文隆所購得之上開安非他
    命二大包 (淨重六十九‧三公克)，及丙○○所有而交付予簡文隆俾向甲○○確
    認安非他命重量之電子秤一個，且於計程車內扣得上開販賣安非他命所得現金三
    萬元。
二、案經台北市政府警察局移送台灣台北地方法院檢察署呈請台灣高等法院檢察署檢
    察長令核轉台灣板橋地方法院檢察署檢察官偵查起訴。
    理  由
一、訊據被告丙○○否認有何販賣安非他命犯行，辯稱：因簡文隆曾積欠伊二萬元之
    交保金，與伊相約在三重市之大同公園附近見面，碰面後簡文隆要伊一同前往台
    北拿錢，伊因當時正通緝中，乃委請許曉俊與簡文隆一同去拿錢。伊有與簡文隆
    一起進入蕭文隆之計程車內，許曉俊亦在車上，伊交待許曉俊之後即下車，並未
    交付安非他命予簡文隆，亦未收取三萬元云云。經查：
  (一)簡文隆因受甲○○委託購買安非他命而與被告洽商購買事宜，雙方因而約定在台
    北縣三重市大同公園旁之某便利商店前碰面交易，簡文隆依約到達時，蕭文隆、
    許曉俊均已在蕭文隆所駕駛之計程車上，被告即引領簡文隆進入該計程車內，因
    被告要求須先收錢，乃由蕭文隆駕駛該計程車搭載渠等一同至三重市○○路某銀
    行前，由簡文隆下車以提款卡提領三萬元後上車將錢先代墊交予被告，被告乃將
    二大包安非他命交予簡文隆。嗣該計程車仍駛回原地 (大同公園旁) ，被告又將
    已收受之三萬元交予許曉俊收執，囑許曉俊、蕭文隆二人陪同簡文隆至甲○○處
    收取餘款，先下車離去。簡文隆、許曉俊共同乘坐由蕭文隆駕駛之計程車至台北
    市○○路、民權東路口之吉林牛排店前，當簡文隆下車欲與甲○○會面時即為警
    當場查獲等事實，業據證人簡文隆於警訊、偵查及原審調查時供述綦詳，且有扣
    案之安非他命二大包、電子秤一個及現金三萬元可資為證，而上開安非他命白色
    晶粒亦經台北市政府警察局刑事警察大隊鑑驗為安非他命無訛，有鑑驗通知書一
    件在卷可憑，足認被告確有非法販賣安非他命之犯行甚明。
  (二)被告雖否認有販賣安非他命犯行，謂其僅交待許曉俊隨同簡文隆去台北拿錢，之
    後即下車，對簡文隆提領三萬元一事並不知情，其並未向簡文隆收取三萬元云云
    ，惟查，被告於偵查時坦承「 (問：那天有看到簡文隆領錢？) 那天我們四人一
    起去，簡某說要領款，我們在車上等他。」 (見台灣板橋地方法院檢察署八十八
    年度偵字第二一二四號卷第十四頁) ，核與證人簡文隆供稱渠等共同乘車前去提
    款之情節相符。由被告於偵查中之此項供述，足可認定證人簡文隆之供述確屬實
    在。被告嗣於原審及本院審理時改口又謂僅交待許曉俊隨同簡文隆去台北拿錢，
    之後即下車，對簡文隆提領三萬元一事並不知情云云，顯屬虛偽，不足採信。
  (三)再佐以被告於原審八十六年度訴緝字第八八號案件審理時，竟謂其當時僅是交待
    許曉俊隨同簡文隆去台北拿錢，沒有看到他們乘坐何車子離開，並未見到蕭文隆
    云云 (見原審八十六年度訴緝字第八八號案件八十六年七月十八日訊問筆錄) ，
    與被告於原審就本案審理時承稱其當時是與簡文隆一起進入蕭文隆之計程車內，
    許曉俊亦在車上，嗣由蕭文隆駕駛計程車載送簡文隆、許曉俊前往台北等情迥然
    不同。倘如被告所辯，其僅係交待許曉俊隨同簡文隆前去台北拿取先前所借之二
    萬元交保金，何須故意隱瞞其妻弟蕭文隆有載送簡文隆、許曉俊之事實？其先後
    供述反覆，甚且又謂：不知為何是蕭文隆載他們去的，我是約徐曉俊在那裡，我
    去那裡時，他和徐曉俊都在那裡，徐曉俊是叫他的計程車 (見原審八十八年八月
    二十六日訊問筆錄)，言詞閃爍，益見被告所辯乃不可採。
  (四)至於被告丙○○辯稱簡文隆曾積欠其二萬元之交保金一節，原審質之證人簡文隆
    固坦承其曾於八十四年底時因案被查獲，而當時確是由被告之嫂嫂代繳二萬元之
    交保金，惟其堅稱被告並未曾向其追討此二萬元交保金，嗣其亦已將地檢署發還
    交保金之通知單透過其妻交給被告之妻，本件其確係代甲○○出面向被告購買安
    非他命，並先代墊三萬元交予被告。徵諸前揭所述之事證，足可認定本件被告與
    簡文隆相約見面之目的即在交易安非他命，而與所謂返還二萬元交保金無關，被
    告欲將簡文隆適巧曾積欠其二萬元交保金之事實執為卸責之詞，顯不足取。
  (五)末查，簡文隆係因受甲○○之委託而出面向被告購買安非他命，業如前述，則衡
    諸安非他命為價值高昂之違禁物，警方查緝甚嚴，被告與購買者甲○○既互不相
    識，如非得以從中獲取利潤，豈有甘冒遭查獲之危險而販賣安非他命予甲○○之
    理？足見被告有藉前開販賣安非他命之行為牟取利潤，而有營利之意圖甚明。綜
    上所述，被告辯稱並未販賣安非他命云云，無非事後諉責之詞，要無可採，罪證
    明確，其犯行至堪認定。又被告另請求傳訊證人甲○○乙節，因本院認本件事證
    業臻明確，核無必要，附此明。
二、按行為後法律有變更者，適用裁判時之法律，但裁判前之法律有利於行為人者，
    適用最有利於行為人之法律，刑法第二條第一項定有明文。查安非他命經行政院
    衛生署於七十九年十月九日以衛署藥字第九０四一四二號公告列入麻醉藥品管理
    條例第二條第四款所定之「化學合成類麻醉藥品」管理並禁止於醫療上使用，同
    年月十一日生效，依同條例第十三條規定，不得非法輸入、製造、運輸、販賣、
    持有、施打或吸用。非法輸入、製造、運輸、販賣者，依同條例第十三條之一第
    二項第一款規定，處五年以上有期徒刑，得併科五萬元以下罰金。又被告行為後
    毒品危害防制條例業於八十六年十月三十日經立法院三讀通過，嗣於八十七年五
    月二十日經總統公布，於八十七年五月二十二日零時起生效施行，安非他命依該
    條例第二條第二項第二款規定，屬於第二級毒品，而依該條例第四條第二項規定
    ：「製造、運輸、販賣第二級毒品者，處無期徒刑或七年以上有期徒刑，得併科
    新臺幣七百萬元以下罰金」。比較新舊法結果，以原麻醉藥品管理條例關於非法
    販賣之規定，法定刑度較輕，自應依刑法第二條第一項但書之規定，適用麻醉藥
    品管理條例第十三條之一第二項第一款之非法販賣化學合成麻醉藥品罪處斷。又
    麻醉藥品管理條例於八十八年六月二日經修正為「管制藥品管理條例」，於當日
    公布施行，管制藥品管理條例雖已無原麻醉藥品管理條例關於刑罰處罰之規定，
    惟原麻醉藥品管理條例關於刑罰處罰之規定，業經納入毒品危害防制條例加以規
    範，是管制藥品管理條例之公布施行，就原麻醉藥品管理條例關於刑罰處罰之部
    分，尚非刑罰之廢止，自仍應就麻醉藥品管理條例與毒品危害防制條例作新舊法
    之比較適用，附此敘明。被告非法販賣安非他命前之非法持有安非他命之低度行
    為，應為其非法販賣之高度行為所吸收，不另論罪。被告非法販賣安非他命之行
    為，與許曉俊、蕭文隆有犯意之聯絡及行為之分擔，為共同正犯。原審以上訴人
    罪證明確，適用刑事訴訟法第二百九十九條第一項前段，麻醉藥品管理條例第十
    三條之一第二項第一款，刑法第十一條前段、第二條第一項但書、第二十八條、
    第三十八條第一項第一款、第二款、第三款，審酌被告曾因於八十二年十月間犯
    販賣安非他命案件，經板橋地方法院於八十三年九月十二日判處有期徒刑五年二
    月，嗣經台灣高等法院、最高法院分別於八十四年五月十八日、八十五年三月二
    十八日判決上訴駁回，有台灣高等法院檢察署刑案紀錄簡覆表一件在卷可按，其
    竟猶不知悛悟一而再犯非法販賣安非他命罪行，並參酌其犯罪動機、手段、目的
    、所生之散播毒品之危害及犯罪後態度等一切情狀，處有期徒刑陸年，又以扣案
    之安非他命二大包（淨重六十九‧三公克）為被告供非法販賣安非他命犯罪所用
    之違禁物，電子秤一個為供非法販賣安非他命所用之物，現金三萬元則係因非法
    販賣安非他命所得之物，且均屬被告所有，業如前述，均依法併予宣告沒收。另
    又敘明公訴意旨另以：被告另於八十五年一月底在三重市大智公園，以五百元代
    價非法販賣安非他命予簡文隆，因認被告此部分亦涉有麻醉藥品管理條例第十三
    條之一第二項第一款之非法販賣化學合成麻醉藥品罪嫌。經查，證人簡文隆於台
    灣台北地方法院檢察署檢察官八十五年九月十一日開庭訊問時，固稱曾於八十五
    年一月底時在三重市大智公園、大同北路，以五百元之價格向被告購買安非他命
    ；嗣於原審調查時，亦證稱曾於八十五年一月間在大智公園向被告購買安非他命
    ，價格不記得了云云 (見原審八十八年十月七日訊問筆錄）。然查，訊之被告否
    認有此犯行，而證人簡文隆此部分之指證亦乏其他任何證據足資為憑，本於罪疑
    唯輕之原則，應難僅憑證人簡文隆單一之指述即遽認被告有此販賣安非他命犯行
    。從而，此部分不能證明被告犯罪，然因公訴意旨認此部分與前開論處罪刑部分
    有連續犯之裁判上一罪關係，基於審判不可分原則，爰不另為無罪之諭知，認事
    用法均無不合，量刑亦屬適當，上訴論旨，猶執陳詞，空言否認犯罪，指摘原判
    決不當，為無理由，應予駁回。
據上論斷，應依刑事訴訟法第三百六十八條，判決如主文。
本案經檢察官費玲玲到庭執行職務。
中    華    民    國    八十九    年      五        月      二十四      日
                            臺灣高等法院刑事第十一庭
                                審判長法  官  楊  照  男
                                      法官  王  詠  寰
                                      法  官  楊  炳  禎
右正本證明與原本無異。
如不服本判決應於收受送達後十日內向本院提出上訴書狀，其未敘述上訴之理由者並
得於提起上訴後十日內向本院補提理由書（均須按他造當事人之人數附繕本）。
                                      書記官  廖  素  花
中    華    民    國    八十九    年      五        月      二十六      日
附錄：本案論罪科刑法條全文
麻醉藥品管理條例第十三條之一：
違反前條之規定，其屬於第二條第一款至第三款之麻醉藥品者，應分別依法處罰。
違反前條之規定，其屬於第二條四款之麻醉藥品者，依左列規定處罰：
一、非法輸入、製造、運輸、販賣者，處五年以上有期徒刑，得併科五萬元以下罰金
    。
二、意圖販賣而非法持有者，處三年以上十年以下有期徒刑，得併科三萬元以下罰金
    。
三、意圖營利而非法為人施打者，處五年以下有期徒刑，得併科二萬元以下罰金。
四、非法施打、吸用者，處三年以下有期徒刑、拘役或一萬元以下罰金。
五、非法持有者，處二年以下有期徒刑、拘役或五千元以下罰金。
前項第一款之未遂犯罰之。
犯第二項第四款之罪有癮者，應由審判機關先行指定相當處所勒戒。經勒戒斷癮後再
犯者，加重本刑至三分之二。


司法院資訊處製作；財團法人民間司法改革基金會備份。
